臺灣雲林地方法院刑事裁定
    　　111年度聲字第633號
聲  請  人  興旺交通有限公司  

代  表  人  繆麗美
上列聲請人因被告莊源財等違反廢棄物清理法案件（111年度訴
字第84號），聲請發還扣押物，本院裁定如下：
    主  文
聲請駁回。
    理  由
一、聲請意旨略以：聲請人即第三人興旺交通有限公司因被告莊
    源財違反廢棄物清理法案件，經警扣押被告所有車牌號碼00
    0-0000號營業用曳引車(附掛車牌號碼00-000號拖車)1臺（
    下稱扣案車輛），扣案車輛係靠行登記予聲請人，因扣案車
    輛驗車將逾期，請求法院發還扣案車輛之車牌，以便聲請人
    辦理停駛之用。
二、按供犯罪所用、犯罪預備之物或犯罪所生之物，屬於犯罪行為人者，得沒收之，刑法第38條第2項定有明文。另按可為證據或得沒收之物，得扣押之。扣押物若無留存之必要者，不待案件終結，應以法院之裁定或檢察官命令發還之，刑事訴訟法第133條第1項、第142條第1項前段分別定有明文。而所謂扣押物無留存之必要者，乃指非得沒收之物，且又無留作證據之必要者，始得依前開規定發還；倘扣押物尚有留存之必要者，即得不予發還；又該等扣押物有無留存之必要，並不以係得沒收之物為限，且有無繼續扣押必要，應由審理法院依案件發展、事實調查，予以審酌（最高法院101年度台抗字第125號裁定意旨參照）。
三、經查：
  ㈠被告駕駛扣案車輛違法清除廢棄物，涉犯廢棄物清理法案件
    ，為警於民國110年12月14日當場查獲，並扣得上開扣案車
    輛等情，有雲林縣警察局臺西分局扣押筆錄暨扣押物品目錄
    表、雲林縣環境保護局環境稽查工作紀錄、車輛詳細資料報
    表、汽車貨運業接受個別經營者委託服務契約影本各1份附
    卷可查，而被告所涉違反廢棄物清理法案件，經檢察官提起
    公訴，現由本院以111年度訴字第84號案件審理中。
  ㈡本案目前尚進行審理中，依被告之供述及檢察官起訴時提出
    之證據，扣案車輛即為被告犯罪使用之物而為證據或可能為
    得沒收之物，仍有隨訴訟程序之發展而有其他調查之可能，
    難謂已無留存之必要。茲為日後審理之需要及保全證據，應
    認有繼續扣押之必要，尚難先行發還。至聲請人雖主張需先
    發還扣案車輛之車牌始能辦理停駛，然汽車號牌為公路監理
    機關所發給汽車所有人用以識別汽車及行車許可之憑證，上
    開扣案車輛既有繼續扣押之必要，即無單獨發還車牌之理；
    況車牌一旦發還，各項車籍異動（包括過戶、變更等等）均
    得辦理，對於上開扣案車輛之保全顯有一定之風險，亦與扣
    押車輛之目的相悖，更無准許之餘地。揆諸前揭規定，聲請
    人請求發還扣押物，礙難准許，聲請人之聲請為無理由，應
    予駁回。
四、依刑事訴訟法第220條，裁定如主文。
中　　華　　民　　國　　111 　年　　8 　　月　　18　　日
                  刑事第五庭  審判長法　官　 鍾世芬
　　　　　　　　　             
　　　　　　　　　　　　　　　      法  官   簡伶潔
　　　　　　　　　             
　　　　　　　　　　　　　　　      法  官   陳韋仁
以上正本證明與原本無異。　　　
如不服本裁定，應於收受送達後5日內向本院提出抗告狀。（應
附繕本）
                                    書記官   詹惠如
中　　華　　民　　國　　111 　年　　8 　　月　　19　　日